【裁判字號】    97,訴,2381
【裁判日期】    980112
【裁判案由】    妨害自由等
【裁判全文】
臺灣臺北地方法院刑事判決              97年度訴字第2381號
公  訴  人  臺灣臺北地方法院檢察署檢察官
被      告  乙○○
                    （
上列被告因妨害自由等案件，經檢察官提起公訴（九十七年度偵
緝字第二四二九號），被告於準備程序進行中就被訴事實為有罪
之陳述，經合議庭裁定改行簡式審判程序，本院判決如下：
    主  文
乙○○共同意圖為自己不法之所有，以恐嚇使人將本人之物交付
，處有期徒刑拾月。
    事  實
一、乙○○（綽號烏龍）夥同李永清及麥炳輝（綽號賣餅）二人
    （由臺灣臺北地方法院檢察署檢察官另行偵辦中），共同基
    於剝奪他人行動自由及意圖為自己不法所有之犯意聯絡，利
    用甲○○對黃國倫（前經臺灣臺北地方法院檢察署檢察官不
    起訴處分）負有新臺幣（以下同）七十萬元之金錢債務，而
    黃國倫委託友人楊俊益催討債務之機會，假借為黃國倫討債
    之名義，接續自民國九十六年十二月二十七日上午八時起至
    九十七年一月五日止，每日前往臺北市○○區○○街九十號
    一樓甲○○所經營之「美中川味牛肉麵店」內，以控制甲○
    ○行動、不准甲○○自由離去、亦不准甲○○開店營業等方
    式剝奪甲○○之行動自由，並以「如果是以我以前的個性，
    早就給妳打下去了，哪有讓妳這樣好好講」、「叫妳去死是
    剛剛好」，及以迫使甲○○之女去酒店上班等加害甲○○及
    家人生命、身體、財產之言詞恐嚇甲○○，且以此等方法脅
    迫甲○○立即支付金錢及財物，致甲○○因而心生畏懼，交
    付由真實姓名不詳之他人所開立之實際金額不詳，共約一百
    多萬元之本票三紙、及由甲○○之女蕭彩鳳簽立之上開小吃
    店讓渡書、甲○○之女蕭智琦交付之五萬元予乙○○，所得
    款項除李永清朋分一萬元，麥炳輝朋分五千元外，餘均歸乙
    ○○所有，而讓渡書及本票則由李永清取走，黃國倫、楊俊
    益均未取得任何款項。嗣因甲○○懼怕再遭乙○○等人妨害
    自由及恐嚇取財而搬遷他處，並於九十七年二月十四日為警
    通知黃國倫到案後始循線查獲上情。
二、案經被害人甲○○訴由臺北市政府警察局中山分局報告臺灣
    臺北地方法院檢察署檢察官偵查起訴，乙○○於準備程序進
    行中就被訴事實為有罪之陳述，經本院合議庭裁定改行簡式
    審判程序。
    理  由
一、訊據被告乙○○於本院準備程序中及審理時，對上揭妨害自
    由、恐嚇取財等事實均坦承不諱（見本院卷第二０頁至第二
    四頁反面），且核與證人即告訴人甲○○、分別於警詢時及
    偵查中具結證述被害之情節（見臺灣臺北地方法院檢察署《
    下稱臺北地檢署》九十七年度偵字第九四一九號卷第五頁至
    第一八頁、第三０頁至第三七頁、第八四頁至第八六頁、第
    九四頁至第九八頁）相符，且經證人楊俊益復有九十七年一
    月四日，同案被告李永清於收受上開五萬元款項後所開立之
    收據一紙、臺北市政府警察局中山分局受理各類案件紀錄表
    、遠傳電信行動電話申用資料、行動電話服務申用書等件（
    見同上偵字卷第四一頁反面、第一０七頁至第一一０頁、第
    一一五頁至第一一七頁）在卷可佐，再衡諸被告所取得之五
    萬元款項、讓渡書及本票等財物，均未交付予訴外人黃國倫
    為被告所自承（見臺北地檢署九十七年度偵緝字第二四二九
    號卷第五三頁反面），且該等本票金額共約一百多萬元，遠
    高於告訴人對訴外人黃國倫所負之債務等情，益徵，被告確
    係假借為訴外人黃國倫討取債務之名義，有為自己不法所有
    之意圖甚明，是被告任意性自白有上開證據足資佐證，堪認
    與事實相符，應予採信。綜上，本案事證明確，被告犯行洵
    堪認定，應予依法論罪科刑。
二、按刑法第三百零二條第一項處罰之範圍包括私行拘禁及其他
    非法方法剝奪人之行動自由，所謂非法方法包括強暴、脅迫
    、恐嚇等不法手段在內，因之，如以非法方法剝奪他人行動
    自由行為繼續中，再對被害人施加恐嚇，或迫使被害人行無
    義務之事，則其行為仍屬於非法方法剝奪行動自由之部分行
    為，最高法院八十九年臺上字第七八０號判決意旨可資參照
    。本件被告乙○○與同案被告李永清、麥炳輝共同基於妨害
    告訴人甲○○行動自由之犯意聯絡，以控制告訴人行動、不
    准告訴人自由離去、亦不准告訴人開店營業等方式剝奪告訴
    人之行動自由，並復以「如果是以我以前的個性，早就給妳
    打下去了，哪有讓妳這樣好好講」、「叫妳去死是剛剛好」
    ，及迫使告訴人之女去酒店上班等加害告訴人及其家人生命
    、身體、財產之言詞恐嚇告訴人，使告訴人交付上開財物，
    均係於密切接近之時間，同地實施，各行為獨立性薄弱，且
    均係在渠等以非法方法剝奪告訴人行動自由、恐嚇告訴人以
    遂行渠等意圖為自己不法所有而獲取財物目的之同一意念中
    ，自九十六年十二月二十七日上午八時起至九十七年一月五
    日止接續施行，各行為之獨立性極為薄弱，依一般社會健全
    觀念，在時間差距上，難以強行分開，在刑法評價上，以視
    為數個舉動之接續施行，合為包括之一行為予以評價較為合
    理。是核被告乙○○所為犯行，係犯刑法第三百零二條第一
    項剝奪人之行動自由罪、第三百四十六條第一項恐嚇取財罪
    。是被告以一行為觸犯上開二罪名，為想像競合犯，應從一
    重之恐嚇取財罪處斷，又被告乙○○、與同案被告李永清、
    麥炳輝間，就上開剝奪他人行動自由、恐嚇取財之犯行，均
    有犯意聯絡及行為分擔，應論以共同正犯。爰審酌被告意圖
    為自己不法之所有，假借幫他人討取債務之名義，以剝奪他
    人行動自由、恐嚇使人心生畏懼之方式，使告訴人交付財物
    ，惡性非輕，造成告訴人心神受創非微，然於犯後坦認犯行
    ，態度尚佳等一切情狀，量處如主文所示之刑，以示懲儆。
據上論斷，應依刑事訴訟法二百七十三條之一第一項、第二百九
十九條第一項前段，刑法第二十八條、第三百四十六條第一項、
第三百零二條第一項、第五十五條，刑法施行法第一條之一第一
項、第二項前段，判決如主文。
本案經檢察官賴秋萍到庭執行職務。
中    華    民    國    98    年     1    月    12    日
                  刑事第五庭    法  官  鄭昱仁
以上正本證明與原本無異。
如不服本判決，應於判決送達後10日內（應抄附繕本）向本院提
出上訴狀（上訴書狀應敘述具體理由。上訴書狀未敘述上訴理由
者，應於上訴期間屆滿後二十日內補提理由書於原審法院。）。
告訴人或被害人如對於本判決不服者，應具備理由請求檢察官上
訴，其上訴期間之計算係以檢察官收受判決正本之日期為準。
                                書記官  宋德華
中    華    民    國    98    年    1     月    12    日
附錄本案論罪科刑法條
中華民國刑法第346條
（單純恐嚇罪）
意圖為自己或第三人不法之所有，以恐嚇使人將本人或第三人之
物交付者，處6月以上5年以下有期徒刑，得併科1千元以下罰金
。
以前項方法得財產上不法之利益，或使第三人得之者，亦同。
前二項之未遂犯罰之。
中華民國刑法第302條
（剝奪他人行動自由罪）
私行拘禁或以其他非法方法，剝奪人之行動自由者，處 5 年以下
有期徒刑、拘役或 3 百元以下罰金。
因而致人於死者，處無期徒刑或 7 年以上有期徒刑，致重傷者，
處 3 年以上 10 年以下有期徒刑。
第 1 項之未遂犯罰之。


司法院資訊處製作；財團法人民間司法改革基金會備份。
